【裁判字號】    89,上易,915
【裁判日期】    890605
【裁判案由】    傷害
【裁判全文】
臺灣高等法院台南分院刑事判決                    八十九年度上易字第九一五號
    上  訴  人
    即  被  告  鄭鶯
右上訴人因傷害案件，不服臺灣嘉義地方法院八十九年度易字第一四號，中華民國八
十九年二月十五日第一審判決（起訴案號：臺灣嘉義地方法院檢察署八十八年度偵字
第六八二○號、七一九八號）提起上訴，本院判決如左：
    主  文
上訴駁回。
    事  實
一、鄭鶯與甲○（已判刑確定）係妯娌關係，二人為住宅後之菜圃界址爭吵數年，
    亦曾為該地互毆叫罵，雙方因此閒隙甚深，於民國八十八年九月十二日下午四時
    許，甲○持其所有之農用耙子一把，在鄭鶯位於嘉義縣新港鄉月眉村一鄰月眉
    潭八九之三號住處後方菜圃從事農作，因鄭鶯認為甲○越界耕作，雙方始發生
    激烈爭吵，並基於傷害對方身體之犯意，以該把農用耙子為奪取對象發生拉扯及
    互毆，二人皆以手腕握住該把耙子，互不相讓，適有住於鄭鶯上開住處之房客葉
    桂美（業為不起訴處分）見狀，旋即通知鄭鶯之子林永森（業為不起訴處分）
    前往處理，待林永森至現場時，見二人仍緊握該把耙子互相叫罵，林永森遂上前
    握住該把耙子之木柄處，以轉一圈之方式使其二人放手，甲○於爭執過程中受有
    右手臂皮下瘀血長四˙五公分、寬二公分，右腕擦傷長一˙二公分、寬０˙二公
    分，右肘擦傷長二˙五公分、寬０˙五公分，右大腿皮下瘀血長十三公分、寬四
    公分等傷害，鄭鶯則受有左手掌部挫傷皮下紅瘀長二公分、寬一公分，左大腿
    部挫傷皮下瘀血二處，一處長十公分，寬三公分，另一處長四公分寬二公分之傷
    害。嗣由甲○報警前往處理，並扣得甲○所有供犯罪所用之耙子一把。
二、案經甲○訴請嘉義縣警察局民雄分局報請臺灣嘉義地方法院檢察署檢察官偵查起
    訴。
    理  由
一、訊據上訴人即被告鄭鶯矢口否認有右揭傷害犯行，並辯稱：係甲○先拿耙子打
    伊，伊才與他爭執該把耙子，並未反擊甲○等語。惟查：
（一）右揭事實業據告訴人即已判刑確定之共同被告甲○迭於警訊時及偵審中指訴綦
      詳，核與證人即當時目睹事發經過之鄰居葉桂美、葉林桃於偵查中及原審審理
      時證稱：當天見被告與告訴人甲○二人發生爭執，並緊握耙子互相叫罵，嗣甲
      ○自己以頭撞擊耙子之木樁等情節相符（見偵卷第二十四頁正面、原審卷第十
      七頁），復有行政院衛生署嘉義醫院出具之診斷證明書影本乙份附於偵查卷（
      見偵卷第十八頁），及扣案之耙子一把可資佐證。
（二）況且，被告與告訴人甲○二家人早於八十八年一月二十七日，因土地糾紛發生
      爭執互毆，此有嘉義縣新港鄉調解委員會調解書影本一份附於偵查卷可按（見
      偵卷第十六頁），衡之案發當天被告與告訴人甲○二人均在現場，且雙方積怨
      甚深，適發生土地糾紛，再參諸卷附告訴人甲○之診斷證明書所載其所受有如
      事實欄所載之傷勢情形，殊難認被告遭告訴人甲○毆打而毫無還手之理，顯見
      被告所辯應係事後卸責飾詞，不足採信。本件事證已臻明確，被告犯行洵堪認
      定。
二、核被告所為，係犯刑法第二百七十七條第一項之傷害罪。原審認被告之罪證明確
    ，因予適用刑法第第二百七十七條第一項、第四十一條、第三十八條第一項第二
    款，罰金罰鍰提高標準條例第一條前段、第二條等規定，並審酌被告與告訴人甲
    ○為妯娌關係，對於土地使用糾紛，不思循正常法律途徑解決，竟意氣用事，以
    嚴重肢體衝突發洩積怨，並其犯罪之動機、目的、手段、品行、犯罪所生之損害
    及犯後仍飾詞矯辯，不知悛悔等一切情狀，量處有期徒刑三月，如易科罰金，以
    參百元折算一日，經核原判決認事用法並無不當、量刑亦甚妥適，被告空言否認
    犯行，指摘原判決不當提起上訴，核無理由，應予駁回。
據上論斷，應依刑事訴訟法第三百六十八條，判決如主文。
本案經檢察官王碧霞到庭執行職務。
中      華      民      國    八十九    年       六     月     五     日
不得上訴                             臺灣高等法院臺南分院刑事第四庭
                                         審判長法  官
                                               法  官
                                               法  官
右正本證明與原本無異。
不得上訴。
                                        書記官
中      華      民      國    八十九    年      六      月          日
附錄本案論罪科刑法條全文：
刑法第二百七十七條第一項：傷害人之身體或健康者，處三年以下有期徒刑、拘役或
一千元以下罰金。


司法院資訊處製作；財團法人民間司法改革基金會備份。
